【裁判字號】    98,台抗,157
【裁判日期】    980319
【裁判案由】    假處分
【裁判全文】
最高法院民事裁定              九十八年度台抗字第一五七號
再 抗告 人  丙○○
訴訟代理人  金玉瑩律師
            蔡欽源律師
上列再抗告人因與相對人甲○○等間假處分事件，對於中華民國
九十七年十二月二十九日台灣高等法院裁定（九十七年度抗字第
一九八六號），提起再抗告，本院裁定如下：
    主  文
再抗告駁回。
再抗告訴訟費用由再抗告人負擔。
    理  由
按民國九十八年一月二十一日修正公布之民事訴訟法第四百八十
六條第四項規定，對於抗告法院所為抗告有無理由之裁定再為抗
告，僅得以其適用法規顯有錯誤為理由。本件再抗告人主張其為
長寬投資股份有限公司（下稱長寬公司）唯一的出資人，相對人
僅係長寬公司股份之登記名義人，兩造間為借名登記之關係，伊
已提起訴訟請求返還股份，因相對人乙○○以長寬公司股東身份
，請求董事會召集股東會改選董監事，並請求主管機關准許其自
行召開股東會，而經濟部已函命長寬公司於九十七年八月三十一
日前檢送董監事改選資料辦理變更登記，足見相對人欲藉改選董
監事，以控制長寬公司進而處分財產，將造成伊重大且難以回復
之損害，而有定暫時狀態假處分之必要云云，向台灣台北地方法
院（下稱台北地院）聲請假處分，經台北地院准伊供擔保後，禁
止相對人召開或出席公司股東會或於股東會表決改選董監事。相
對人提起抗告，原法院以：相對人乙○○向經濟部申請自行召開
股東會，據經濟部函載：「長寬公司函復略以：本公司業已召開
董事會並決議召開九十七年股東常會，討論改選董事及監察人議
案並已公告。準此，該公司董事會已決議召開股東會在案，所請
依公司法第一百七十三條第二項規定自行召開股東會，未便許可
。」足見經濟部並不許可相對人乙○○申請自行召開股東會，因
此本件已無再抗告人所稱相對人欲藉改選董監事，以控制長寬公
司進而處分財產之情形，應認已無定暫時狀態假處分之必要等詞
，爰廢棄台北地院裁定，駁回再抗告人之聲請。
再抗告人再為抗告，係以：長寬公司九十七年度股東會之議程並
未包含改選董事及監察人之議案，且該股東會亦因故未能實際召
開云云，為其論據。惟查對於爭執之法律關係聲請為定暫時狀態
之處分，須有保全之必要性始得為之。所謂「保全必要性」，係
指為防止發生重大之損害，或避免急迫危險發生，或其他相類之
情形。且聲請定暫時狀態之處分，須就被保全之權利與定暫時狀
態處分之原因即保全之必要性加以釋明，此觀民事訴訟法第五百
三十八條第一項、第五百三十八條之四、第五百三十三條、第五
百二十六條第一項之規定自明。又股份有限公司之董事以向主管
機關登記者為準（公司法第三百九十三條第二項第五款、第十二
條參照），具有董事身分者自得行使公司法所規定之職權。本件
相對人為長寬公司之董事，有該公司股東名簿可稽（一審卷十五
頁），再抗告人雖謂相對人為借名登記之股東，但為相對人所否
認，則相對人縱行使公司法所定之職權，再抗告人亦不能釋明其
有防止發生重大之損害，或避免急迫危險發生，或其他相類之情
形之必要。原裁定廢棄台北地院裁定，駁回再抗告人之聲請，理
由雖非盡同，但結果無異，仍應維持。再抗告人所陳上開理由，
係屬認定事實當否之問題，核與適用法規是否顯有錯誤無涉，其
再為抗告，非有理由。
據上論結，本件再抗告為無理由。依民事訴訟法第四百九十五條
之一第二項、第四百八十一條、第四百四十九條第一項、第二項
、第九十五條、第七十八條，裁定如主文。
中    華    民    國  九十八  年    三    月   十九   日
                      最高法院民事第六庭
                          審判長法官  朱  建  男
                                法官  顏  南  全
                                法官  林  大  洋
                                法官  沈  方  維
                                法官  陳  碧  玉
      本件正本證明與原本無異
                                      書  記  官
中    華    民    國  九十八  年    四    月    二    日
                                                      Ｑ


司法院資訊處製作；財團法人民間司法改革基金會備份。
